【裁判字號】    92,聲再,297
【裁判日期】    920723
【裁判案由】    聲請再審
【裁判全文】
臺灣高等法院刑事裁定                            九十二年度聲再字第二九七號
    再審聲請人
    即受判決人  甲○○
右列再審聲請人因聲請再審案件，對於本院九十二年度上易字第五七五號，中華民國
九十二年七月三日第二審確定判決（原審案號：台灣板橋地方法院九十年度易字第二
五五七號，起訴案號：台灣板橋地方法院檢察署九十年度偵字第七八七０號），聲請
再審，本院裁定如左：
    主  文
再審之聲請駁回。
    理  由
一、聲請意旨略稱：本件確定判決因發現有刑事訴訟法第四百二十條第一項第六款確
    實之新證據，足證被告應受無罪判決；另查因該確定判決不得上訴第三審，並有
    同法第四百二十一條足以影響於判決結果之重要證據漏未審酌；既被告有前開新
    證據及重要證據漏未審酌之情形，爰聲請再審。其理由略以：
  （一）聲請人早已具狀陳報其並未居住於桃園縣龜山鄉○○路○段十九號，聲請人
        於第二審審理中並未接獲法院傳票，原確定判決以被告經合法傳喚，無正當
        理由未到庭，逕予判決，未予聲請人陳述機會，顯然剝奪憲法賦予聲請人之
        訴訟權。
  （二）聲請人原先交付告訴人公司之運通金公司負責人呂添丁於八十九年五、六月
        間所簽發之票載發票日為八十九年七月十日、七月二十日，金額各五十萬元
        支票，嗣後亦跳票不獲兌現，此有未及於原確定判決程序提出之退票理由單
        可稽，是以呂添丁要求將交付給告訴人公司之上揭二張支票取回，改由聲請
        人交付張順祺開具之支票予告訴人公司，雖然聲請人所改交付之張順祺名義
        之支票嗣後亦遭退票，但茍聲請人有詐欺告訴人之意，何以明知運通金公司
        之支票會跳票而取回，改交付張順祺名義之支票？另查張順祺名義之支票至
        八十九年六月十四日時票信仍屬正常，聲請人實無從得知嗣後會遭退票。原
        確定判決以張順祺之支票嗣後經列為拒絕往來而認聲請人有詐騙告訴人，顯
        然充滿「事後孔明」而與經驗法則有違。
  （三）鼎加公司確實積欠聲請人公司貨款，此有聲請人公司出貨到鼎加、永燦公司
        倉儲之出貨單及該二公司人員之簽收可稽，原確定判決捨棄確切之書面證據
        ，竟採信鼎加公司負責人黃耀崇不實之證詞，顯有可議。聲請人有當時未及
        提出之出貨單及簽收紀錄可佐。
  （四）聲請人之前與強太公司有多次往來，貨款皆已清償完畢，此有該公司負責人
        張慶祥於萬華分局之警訊筆錄可憑，因此張慶祥於原確定判決程序指稱：「
        被告騙我說要買零件去組裝電視給我，結果沒有」、「他說要生產電視，結
        果沒有生產，還把全部的東西或存貨都搬走了，我們找不到」云云，均與事
        實不符。
二、按有罪之判決確定後，因發見確實之新證據，足認受有罪判決之人應受無罪、免
    訴、免刑或輕於原判決所認罪名之判決者，固得為受判決人之利益，聲請再審，
    刑事訴訟法第四百二十條第一項第六款定有明文。所謂發見確實之新證據，係指
    當時已經存在而發見在後或審判時未經注意之證據，且就該新證據之本身形式上
    觀察，毋須經調查程序，顯然可認為足以動搖原確定之判決者而言（參照最高法
    院三十五年特抗字第二一號、四十年台抗字第二號判例）。設若聲請人所謂之「
    新證據」，於原判決於判決時已經捨棄不採，衡情即非該刑事訴訟法第四百二十
    條第一項第六款所謂發見之新證據，自不得據為聲請再審之原因。又該款所謂之
    「新證據」，必須可認為確實足以動搖原確定判決，而為受判決人有利之判決者
    為限，若僅係他人於事後追述當時所見情形之空洞言詞，而顯然不足以推翻原確
    定判決所憑之證據者，即非該款所謂確實之新證據。次按刑事訴訟法第四百二十
    一條規定，不得上訴於第三審法院之案件，除前條規定外，其經第二審確定之有
    罪判決，如就足生影響於判決之重要證據漏未審酌者，亦得為受判決人之利益，
    聲請再審。所謂漏未審酌乃指第二審判決前已發現而提出之證據，未予審酌而言
    ，苟被捨棄之證據，已於理由內敘明其捨棄之理由者，即非漏未審酌。又所謂重
    要證據，必須該證據已足認定受判決人應受無罪、或免訴、或輕於原審所認定之
    罪名方可，如不足以推翻原審所認定罪刑之證據，即非足生影響於原判決之重要
    證據。
三、經查，固聲請人曾於九十年四月十二日偵查程序中具狀陳報稱：「其並未居住桃
    園縣龜山鄉○○路○段十九號」云云，此有該陳報狀足憑。然查聲請人於該陳報
    狀紙中同時陳報送達地址為「桃園縣龜山鄉○○○路一一三號」。另查聲請人於
    本院原確定判決程序中所提之辯護人委任狀中亦為相同之記載。雖確定判決當事
    人欄關於被告之住所僅記載為桃園縣龜山鄉○○路○段十九號，但觀諸本院原確
    定判決卷宗，得見於該案九十二四月十七日、同年五月八日、同年五月二十九日
    、調查期日及同年六月十九日審理期日之傳票除向聲請人
    鄉○○路○段十九號送達外，並向聲請人所陳報之桃園縣龜山鄉○○○路一一三
    號送達，此有歷次期日之送達證書在卷足憑。本件聲請意旨故意隱匿原確定判決
    程序已合法向聲請人所陳報之地址即桃園縣龜山鄉○○○路一一三號送達之事實
    ，僅略謂原確定判決審理期日傳票依舊向其已陳報並未居住之桃園縣龜山鄉○○
    路○段十九號送達，並妄指其於第二審審理中並未接獲法院傳票，原確定判決以
    被告經合法傳喚，無正當理由未到庭，逕予判決，未予聲請人陳述機會，顯然剝
    奪憲法賦予聲請人之訴訟權云云，顯與事實不符。
四、聲請人雖提出未及於原確定判決程序提出之運通金公司負責人呂添丁所簽發之前
    揭二紙支票暨退票理由單為憑。但查聲請人向告訴人公司訂購蒸發器五千台，於
    取得貨物三千四百七十二台後，積欠貨款二百六十萬餘元未付，聲請人雖陳稱因
    受運通金公司負責人呂添丁之牽累因而無法兌現支票云云，但對積欠告訴人公司
    之貨款金額並不爭執。本院認縱因受運通金公司負責人呂添丁之牽累因而無法兌
    現支票屬實，但依照聲請人所述呂添丁所簽發之支票金額僅共一百萬元，已如前
    述，然其積欠告訴人公司之貨款卻達二百六十萬餘元；即此，雖聲請人提出未及
    於原確定判決程序提出之運通金公司負責人呂添丁所簽發之前揭二紙支票暨退票
    理由單為憑，但因由該項證據之本身形式上觀察，並非顯然可認為足以動搖原確
    定之判決，依照前揭說明，自非得以聲請再審之「確實新證據」。
五、次查聲請人所陳稱：鼎加公司確實積欠聲請人公司貨款，此有聲請人公司出貨到
    鼎加、永燦公司倉儲之出貨單及該二公司人員之簽收可稽，原確定判決捨棄確切
    之書面證據，竟採信鼎加公司負責人黃耀崇不實之證詞，顯有可議，聲請人有當
    時未及提出之出貨單及簽收紀錄可佐云云。但查聲請人所提出之其公司出貨到鼎
    加、永燦公司倉儲之出貨單及該二公司人員之簽收資料，固可證明其確實有出售
    貨物予鼎加公司無誤，但對於鼎加公司是否已全數支付貨款完畢，或因其尚積欠
    鼎加公司其他債務，是以經鼎加公司行使抵銷權等諸端，均無法未經調查程序立
    即得加以證明，衡情即非由形式觀察即足以推翻原確定判決所認定罪刑之證據，
    即非足生影響於原確定判決之重要證據。
六、又查聲請意旨略稱：其之前與強太公司有多次往來，貨款皆已清償完畢，此有該
    公司負責人張慶祥於萬華分局之警訊筆錄可憑，因此張慶祥於原確定判決程序指
    稱：「被告騙我說要買零件去組裝電視給我，結果沒有」、「他說要生產電視，
    結果沒有生產，還把全部的東西或存貨都搬走了，我們找不到」等語，均與事實
    不符云云。然查，觀之強太公司之負責人張慶祥於萬華分局訊問時所指稱：聲請
    人之前與強太公司有多次往來，貨款皆已清償完畢云云，乃指本案犯行以外之其
    他筆生意往來之貨款已清償完畢，本案所指之該筆七百六十八萬元借款，聲請人
    並無償還甚明。聲請人意旨竟移花接木、張冠李戴，取巧地曲解張慶祥之指述內
    容，委不足取。
七、綜上所述，本院前揭原確定判決依調查證據所得，而認定聲請人確有詐欺取財之
    犯行，其證據之斟酌取捨，並無違背一般經驗法則及論理法則之情事。且因聲請
    人所主張有利判決之「新證據」並非無須經過調查而足以動搖原確定判決之情形
    者，殊與「發現確實之新證據」之意義不符。又本件聲請人據以聲請再審之理由
    ，或業經原確定法院調查斟酌，或因原法院綜核原審全案卷證，已足認聲請人應
    受有罪判決。即此，聲請人聲請調查之證據並不足以動搖原有罪確定判決，均難
    據為聲請再審之理由。從而，本件再審之聲請，為無理由，應予駁回。
八、應依刑事訴訟法第四百三十四條第一項之規定裁定如主文。
中      華      民      國    九十二    年      七      月    二十三    日
                              臺灣高等法院刑事第九庭
                                  審判長法  官  李  文  成
                                        法  官  官  有  明
                                        法  官  周  盈  文
右正本證明與原本無異。
不得抗告。
                                        書記官  余  姿  慧
中      華      民      國    九十二    年      七      月    二十三    日


司法院資訊處製作；財團法人民間司法改革基金會備份。
